臺灣高等法院臺中分院刑事裁定
110年度毒抗字第687號
抗  告  人
即  被  告  秦子涵  男  民國00年0月0日生
                   
住○○市○○區○○路00號
                    居嘉義縣○○鄉○○村○○○00號（○○○○○○○○○○○OＯOＯ）
上列抗告人因違反毒品危害防制條例案件，不服臺灣臺中地方法
院中華民國110年4月19日第一審觀察勒戒裁定（110年度毒聲字
第607號，聲請案號：臺灣臺中地方檢察署110年度聲觀字第471
號、110年度毒偵字第892號），提起抗告，本院裁定如下：
  主 文
抗告駁回。
  理 由
一、抗告意旨略以：抗告人即被告秦子涵（下稱被告）經診斷為
    「患有雙相情緒障礙症，目前混合發作，非特定，其他憂鬱
    症發作」，且由臺中榮總灣橋分院主治醫師蔡宏明認定「病
    人因上述疾病，於民國108年3月6日經急診住院，及藥癮戒
    治治療迄今，目前仍須住院治療」，此有○○○○○○○○000年4月
    26日之診斷證明書為憑。是被告之現況顯符合觀察勒戒處分
    執行條例第6條第2項第2款（抗告意旨誤為該條第1項第2款
    ，爰予更正）所定「心神喪失或現罹疾病，因勒戒而有身心
    障礙或死亡之虞。」之「應拒絕入所」情形，若令被告入勒
    戒處所，將對被告身心造成難以回復之傷害或障礙，爰提起
    抗告，請求准予被告繼續在○○○○○○○○接受治療，以維被告權
    益等語。
二、按毒品危害防制條例第20條第3項、第23條第2項於109年1月
    15日修正公布，且新增第35條之1過渡規定，並均於109年7
    月15日施行。次按犯毒品危害防制條例第10條之罪者，檢察
    官應聲請法院裁定，令被告入勒戒處所觀察、勒戒，其期間
    不得逾2月。觀察、勒戒後，檢察官依據勒戒處所之陳報，
    認受觀察、勒戒人無繼續施用毒品傾向者，應即釋放，並為
    不起訴之處分；認受觀察、勒戒人有繼續施用毒品傾向者，
    檢察官應聲請法院裁定令入戒治處所強制戒治，其期間為6
    個月以上，至無繼續強制戒治之必要為止。但最長不得逾1
    年。依前項規定為觀察、勒戒或強制戒治執行完畢釋放後，
    3年後再犯第10條之罪者，適用前2項之規定，毒品危害防制
    條例第20條第1項、第2項、第3項（修正後）分別定有明文
    。又「本條例中華民國108年12月17日修正之條文施行前犯
    第10條之罪之案件，於修正施行後，依下列規定處理：……一
    、偵查中之案件，由檢察官依修正後規定處理」，修正後毒
    品危害防制條例第35之1條第1款亦有明文。是依修正後毒品
    危害防制條例規定，觀察、勒戒或強制戒治執行完畢釋放後
    ，3年後再犯施用毒品罪者，應適用觀察、勒戒及強制戒治
    之規定，3年內再犯施用毒品罪者，則應依法追訴；就修正
    施行前犯施用毒品罪之偵查中案件，於修正施行後，檢察官
    應依修正後規定處理，倘係3年後再犯之案件，檢察官應聲
    請法院裁定，令被告入勒戒處所觀察、勒戒。且前揭規定中
    所謂「3年後再犯」，經最高法院刑事大法庭以109年度台上
    大字第3826號裁定統一見解為：只要本次再犯（不論毒品危
    害防制條例第20條規定修正施行前、後）距最近一次觀察、
    勒戒或強制戒治執行完畢釋放，已逾3年者，即該當之，不
    因其間有無犯第10條之罪經起訴、判刑或執行而受影響。
三、經查：
(一)被告因違規停車，為員警於106年10月6日晚上11時40分許，在臺中市○○區○○街00號前執行巡邏勤務時，發現其行跡可疑、車上愷他命味道濃厚，經其同意搜索後，當場扣得愷他命1包及K盤1個，嗣再經警於臺中市政府警察局豐原分局豐原派出所，徵得被告同意後，由其親自排放尿液、捺印，接受採尿檢驗等情，業據被告供承不諱，復表示對於採尿過程沒有意見在巻（見毒偵239號巻第41、91頁），且有員警職務報告書、採集尿液（送験）採證同意書各1份在卷足憑（見毒偵239號巻第33、63頁）。又被告上開為警採集之尿液，經送詮昕科技股份有限公司實驗室依據酵素免疫分析法為初步檢驗，並以氣相/液相層析質譜儀法確認之雙重檢驗，結果確呈嗎啡、可待因陽性反應，尿液中檢出嗎啡濃度為3335ng/mL、可待因濃度為36521ng/mL乙節，有該公司106年10月27日濫用藥物尿液檢驗報告（報告編號：6A160013號、原樣編號：G0000000)、臺中市政府警察局豐原分局委託鑑驗尿液代號與真實姓名對照表各1份在卷可佐（代號：G106068S)（見毒偵239號卷第61、65頁）。是被告為警採集之上開尿液檢體，既已驗出嗎啡、可待因之陽性反應，已有科學之根據可證實其曾施用第一級毒品海洛因，其於106年10月7日凌晨1時許為警採尿時起回溯96小時内之某時許，有施用第一級毒品海洛因之事實，已堪認定。
(二)被告曾因施用毒品案件，經依原審法院裁定送觀察、勒戒後，因無繼續施用毒品之傾向，於97年2月5日釋放出所，並經臺灣臺中地方檢察署檢察官以96年度毒偵字第4966號為不起訴處分確定，且嗣後即無再經觀察、勒戒或強制戒治等情，有臺灣高等法院被告前案紀錄表附卷可稽（見本院卷第21至27頁），本件被告施用毒品之時間，距其上次觀察勒戒執行完畢釋放時點，已逾3年，揆諸首揭說明，不因被告於該段時期間內曾另犯施用毒品罪經起訴、判刑或執行而受影響，應再令觀察、勒戒。原審因認檢察官之聲請為正當，依修正後毒品危害防制條例第20條第1項、第3項規定，裁定令被告入勒戒處所觀察、勒戒，核其認事用法並無不合，應予准許。
(三)按觀察勒戒處分執行條例第6條第2項規定：「受觀察、勒戒
    人入所時，應行健康檢查。有下列情形之一者，應拒絕入所
    ：一、衰老、身心障礙，不能自理生活。二、心神喪失或現
    罹疾病，因勒戒而有身心障礙或死亡之虞。三、懷胎5月以
    上或分娩未滿2月。」、第4項規定：「前2項被拒絕入所者
    ，應由檢察官斟酌情形，交監護人、法定代理人、最近親屬
    、醫院或其他適當處所。」、第5項規定：「第2項、第3項
    被拒絕入所之原因消滅後，應通知受觀察、勒戒人至勒戒處
    所執行。」此係規範受觀察、勒戒人有上開所列情況時，勒
    戒處所得拒絕其入所，被拒絕者，應由檢察官斟酌情形，交
    監護人、法定代理人、最近親屬、醫院或其他適當處所，於
    原因消滅後，仍應通知受觀察、勒戒人至勒戒處所執行。意
    即，是否已達應拒絕入所情形，實屬法院依毒品危害防制條
    例裁定令被告入勒戒處所觀察、勒戒之裁定確定後之執行問
    題，被告如符合觀察勒戒處分執行條例第6條第2項之情形，
    應俟本件觀察、勒戒裁定確定後、移送執行後，檢具證明資
    料，由執行機關斟酌處理，尚非法院審酌觀察、勒戒聲請應
    否准許時所需斟酌之事由。
四、綜上所述，原裁定因認檢察官之聲請為正當，依毒品危害防
    制條例第20條第1項之規定，裁定令被告入勒戒處所觀察、
    勒戒，其期間不得逾2月。核無不合，被告仍執詞提起抗告
    ，為無理由，應予駁回。
五、據上論斷，依刑事訴訟法第412條，裁定如主文。
中　　華　　民　　國　　110 　年　　6 　　月　　3 　　日
            刑事第四庭    審判長法  官  蔡  名  曜
                                法　官  林  宜  民
                                法  官  邱  鼎  文
以上正本證明與原本無異。
不得再抗告。
                                書記官  陳  宜  屏
　　　　　　　　　　　　　　　　
中　　華　　民　　國　　110 　年　　6 　　月　　3 　　日